【裁判字號】    99,易,796
【裁判日期】    990531
【裁判案由】    竊盜等
【裁判全文】
臺灣高雄地方法院刑事判決               99年度易字第796號
公  訴  人  臺灣高雄地方法院檢察署檢察官
被      告  乙○○
上列被告因竊盜等案件，經檢察官提起公訴（99年度偵字第6442
號），本院判決如下：
    主  文
乙○○犯竊盜罪，累犯，處有期徒刑肆月，如易科罰金，以新臺
幣壹仟元折算壹日。又犯侵占遺失物罪，處罰金新臺幣參仟元，
如易服勞役，以新臺幣壹仟元折算壹日。
    事  實
一、乙○○前於民國95年間曾因竊盜案件，經本院以95年度易字
    第2535號判決判處有期徒刑3 月確定，嗣經裁定減刑為1 月
    15日，甫於96年12月25日易科罰金執行完畢。詎仍不知悔改
    ，復意圖為自己不法之所有，分別於：
  (一)98年6 月6 日10時許，在高雄市○○區○○街「仁德市場」
    之某服飾攤內，趁甲○○換裝試鏡疏於注意之際，徒手竊取
    甲○○所有，置於地上之背包1 只【內有SAMSUNG 牌C268型
    （IMEI：000000000000000 ），及MOTOROLA牌C139型（IMEI
    ：000000000000000 ）行動電話各1 支、現金新臺幣（下同
    ）1200元】，得手後嗣於同年月10日20時7 分許，將前開2
    支行動電話分別以200 元、50元之價格轉售予位於高雄市新
    興區○○○路106 號之「神寶通信行」。
  (二)98年9 月6 日10時許，在高雄市○鎮區○○路某處，拾獲丙
    ○○所遺失之NOKIA 牌1600型（IMEI：000000000000000 ）
    行動電話1 支，而予以侵占入己，並於同日某時許，將前開
    行動電話以500 元之價格轉售予位於高雄市新興區○○○路
    118 號之「浩瀚通訊行」。嗣經轄區員警進行每月例行查贓
    勤務時，調閱上開通訊行之讓渡資料進行前科資料檔案比對
    後，發現乙○○涉有竊盜罪嫌，始循線查悉上情。
二、案經高雄市政府警察局新興分局報請臺灣高雄地方法院檢察
    署檢察官偵查起訴。
    理  由
壹、程序部分
一、按被告以外之人於檢察事務官、司法警察官或司法警察調查
    中所為之陳述，與審判中不符時，其先前之陳述具有較可信
    之特別情況，且為證明犯罪事實存否所必要者，得為證據，
    刑事訴訟法第159 條之2 定有明文。本案犯罪事實一(一)之被
    害人甲○○於警詢中所為之陳述，對被告乙○○而言，係被
    告以外之人於司法警察調查中所為之陳述，而甲○○警詢中
    之陳述與本院審理中所為結證內容不符，本院審酌甲○○於
    警詢之陳述，並無證據足認遭到強暴、脅迫、詐欺或其他不
    正方法之對待，致影響其陳述之任意性，且其於警詢之陳述
    較接近案發時點，記憶應較為清晰，復因當時尚未面對被告
    之質疑，心理壓力較小，應認具有較可信之特別情況，且為
    證明犯罪事實存否所必要，依上揭規定，甲○○於警詢中之
    證言具有證據能力。至該陳述是否可採，要屬證明力之問題
    ，與證據能力之判斷無涉。
二、本判決所引用之其餘證據資料（詳後引證據），其中傳聞證
    據部分，縱無刑事訴訟法第159 條之1 至第159 條之4 或其
    他規定之傳聞證據例外情形，亦因被告、檢察官或同意可作
    為證據使用（A3卷第20頁），或未聲明異議，依刑事訴訟法
    第159 條之5 第1 項、第2 項之規定，本院審酌該等證據作
    成之情況，認為適當，應得為證據。至本判決未引用之證據
    ，既未經援引為認定犯罪事實之基礎，爰不逐一論述該等證
    據之證據能力，附此敘明。
貳、實體部分
一、訊據被告乙○○對犯罪事實欄一(二)之侵占遺失物犯行，坦承
    不諱，核與被害人丙○○、證人陳慧茹即浩瀚通訊行之負責
    人證述情節相符，並有浩瀚通訊行讓渡切結書、通聯調閱查
    詢單、高雄市政府警察局前鎮分局瑞隆派出所受理案件登記
    表、內政部刑事警察局鑑驗書附卷可稽。被告上揭侵占遺失
    物之犯行，堪予認定，應依法論科。
二、訊據被告固坦承於98年6 月10日20時7 分許，將被害人甲○
    ○上揭2 支行動電話轉售予位於高雄市新興區○○○路106
    號之「神寶通信行」，惟矢口否認有何犯罪事實欄一(一)所載
    竊盜犯行，辯稱：伊在高雄市○○路撿到被害人上揭2 支手
    機，撿到手機2 、3 天後，因缺錢才把該2 支手機賣掉，伊
    並未竊盜云云（A3卷第17頁）。經查：
  (一)被告於98年6 月10日20時7 分許，將甲○○所有之SAMSUNG
    牌C268型（IMEI：000000000000000 ），及MOTOROLA牌C139
    型（IMEI：000000000000000 ）行動電話各1 支，分別以20
    0 元及50元之價格轉售予位於高雄市新興區○○○路106 號
    之「神寶通信行」乙節，業據證人潘淑美即神寶通信行之負
    責人證述明確（A1卷第18至20頁），並有神寶通信行讓渡合
    約書、神寶通信行監視錄影擷取照片6 張、通聯調閱查詢單
    、內政部刑事警察局鑑驗書附卷可稽，復為被告所不爭執，
    此部分事實，堪予認定。
  (二)又甲○○於警詢及本院審理時證稱：98年6 月6 日當天，我
    未曾到過文橫路。當天上午10時許，我在高雄市○○區○○
    街「仁德市場」某服飾攤買衣服，該攤位用衣服擋著圍出一
    個地方讓客人試穿衣服，圍起來試穿衣服的地方的前面有鏡
    子，當時試穿衣服的地方只有我和被告，我在試穿衣服時，
    被告也在試穿衣服，被告還用台語問我她穿的衣服好不好看
    ，我說好看，所以我認得出被告。我試穿衣服時，把背包放
    在地上，我穿好衣服走過去照鏡子，再走回來不超過2 分鐘
    ，我的背包就不見，被告也不見了，我看到我的背包的最後
    一眼到我照完鏡子轉回來這段期間只有被告在，我的背包內
    有SAMSUNG 牌C268型（IMEI：000000000000000 ），及MOTO
    ROLA牌C139型（IMEI：000000000000000 ）行動電話各1 支
    、現金1200元及1 串鑰匙。98年11月8 日我在警局製做筆錄
    時，警察有提供警卷第55頁被告的檔案相片給我看，我看相
    片就是那個人，當時她沒有戴眼鏡，差不多比我矮3 、4 公
    分，不會超過我的高度等語明確（A1卷第11至14頁，A4卷第
    18至24頁），而甲○○與被告並無仇隙，且於本院審理時更
    稱：我對本案沒有意見，是法院通知我才來，不然東西不見
    就算了，而且我想被告也無法賠償，就算了等語明確（A4卷
    第25頁），衡情其應無蓄意誣陷被告之可能，佐以經本院當
    庭勘驗被告、甲○○之身高差距，在其2 人均穿著平底鞋之
    情況下，甲○○高被告約7 、8 公分（A4卷第25頁），該等
    身高差距雖與甲○○所證述之3 、4 公分不同，惟尚在一般
    未經實際測量，僅以目視預估身高差距之誤差範圍，故甲○
    ○所為證言應堪採信，是被告犯罪事實欄一(一)之竊盜犯行，
    堪以認定。
  (三)被告雖以前揭情詞置辯，然被告於警詢時原辯稱：我沒有拿
    電話去賣，我的證件曾經遺失，神寶通信行讓渡合約書上的
    手印不是我蓋的，也不是我寫的云云（A1卷第2 至3 頁），
    嗣經警方將「神寶通信行」讓渡合約書上之指紋送請鑑驗比
    對結果，該讓渡合約書上之指紋與刑事警察局檔存被告指紋
    相符（見A1卷第49至54頁之內政部刑事警察局鑑驗書），被
    告至此又改稱：因為我有吃憂鬱症的藥物，所以不記得了云
    云（A1卷第7 頁），被告所辯前後反覆，已有疑義。又被告
    於本院審理時自陳：我撿到甲○○的2 支手機後，沒有想到
    要賣，放在家裡抽屜裡，我看手機好像還可以用，如果我的
    手機壞掉，可以換我的SIM 卡去用，隔了幾天後因為我沒有
    錢才拿該2 支手機去賣云云（A4卷第28至29頁），惟被告自
    承伊撿到手機之前即曾聽聞朋友說，如果將自己的晶片卡換
    到其他的手機，則原來製作的通訊錄就無法使用，故伊未曾
    將自己的晶片卡插入甲○○的手機使用等語（A4卷第30頁）
    ，是被告辯稱伊拾得手機之動機即令人質疑，而被告於98年
    6 月間沒有工作，當時係依靠其兒子每月4 千元的殘障補貼
    津貼生活，亦為被告自承（A1卷第29頁），則本件2 支手機
    若確係被告拾得，卻於拾得後數日才加以變賣，亦顯然違反
    常理，被告所辯，實難憑採。
三、核被告犯罪事實欄一(一)所為，係犯刑法第320 條第1 項竊盜
    罪；犯罪事實欄一(二)所為，係犯刑法第337 條之侵占遺失物
    罪。被告所犯上開2 罪，犯意各別，應分論併罰之。被告有
    如前開犯罪科刑及執行紀錄，有臺灣高等法院被告前案紀錄
    表1 份在卷可稽，其前受徒刑之執行完畢後，5 年以內故意
    再犯犯罪事實欄一(一)之竊盜罪，為累犯，應依刑法第47條第
    1 項之規定，就竊盜部分犯行加重其刑。爰審酌被告為一己
    私利，而為竊盜及侵占遺失物犯行，所為非是，先前已有多
    次竊盜前科，有臺灣高等法院被告前案紀錄表附卷可參，仍
    不知警惕，猶竊取他人物品，難見悔悟，犯後否認竊盜犯行
    ，坦承侵占遺失物犯行，並斟酌所竊取及侵占財物之價值及
    其犯罪手段、目的等一切情狀，分別量處如主文所示之刑，
    並分別諭知易科罰金及易服勞役之折算標準。
據上論斷，應依刑事訴訟法第299 條第1 項前段，刑法第320 條
第1 項、第337 條、第47條第1 項、第41條第1 項前段、第42條
第3 項前段，刑法施行法第1 條之1 ，判決如主文。
本案經檢察官丁○○到庭執行職務。
中    華    民    國    99    年    5     月    31    日
                  刑事第一庭    法  官  王淑惠
以上正本證明與原本無異。
如不服本判決應於收受判決後10日內向本院提出上訴書狀，並應
敘述具體理由。其未敘述上訴理由者，應於上訴期間屆滿後20日
內向本院補提理由書(均須按他造當事人之人數附繕本)「切勿逕
送上級法院」。
中    華    民    國    99    年    5     月    31    日
                                書記官  黃旭淑
附錄法條
刑法第320條
意圖為自己或第三人不法之所有，而竊取他人之動產者，為竊盜
罪，處5 年以下有期徒刑、拘役或 5 百元以下罰金。
意圖為自己或第三人不法之利益，而竊佔他人之不動產者，依前
項之規定處斷。
前二項之未遂犯罰之。
刑法第337條
意圖為自己或第三人不法之所有，而侵占遺失物、漂流物或其他
離本人所持有之物者，處 5 百元以下罰金。

司法院資訊處製作；財團法人民間司法改革基金會備份。
